臺灣高等法院刑事判決　　　　　　　　　　　　　　九十三年度上字第八七二號
　　上　訴　人　台灣板橋地方法院檢察署檢察官
　　被　　　告　戊○○
右上訴人因侵占案件，不服臺灣板橋地方法院九十三年度簡上字第四號，中華民國九
十三年四月十二日第一審判決（聲請簡易判決處刑書案號：九十二年度偵字第一七九
八一號），提起上訴，本院判決如左：
    主  文
上訴駁回。
    理  由
一、本件檢察官聲請簡易判決處刑意旨略以：被告戊○○係告訴人歌林股份有限公司
    （以下簡稱歌林公司）之經銷商，有代收客戶所繳分期款，並繳交歌林公司之義
    務，竟意圖為自己不法之所有，於民國九十一年四月間，在代收客戶丙○○新臺
    幣（下同）四千四百元、丁○○二千五百元後，不繳回歌林公司而予以侵占入己
    花用，因認被告涉有刑法第三百三十五條第一項之侵占罪嫌云云。
二、按被告未經審判證明有罪確定前，推定其為無罪；犯罪事實應依證據認定之，無
    證據不得認定犯罪事實；又不能證明被告犯罪或其行為不罰者，應諭知無罪之判
    決，刑事訴訟法第一百五十四條、第三百零一條第一項分別定有明文。次按認定
    不利於被告之事實，須依積極證據，茍積極之證據本身存有瑕疵而不足為不利於
    被告事實之認定，即應為有利於被告之認定，更不必有何有利之證據，而此用以
    證明犯罪事實之證據，猶須於通常一般人均不至於有所懷疑，堪予確信其已臻真
    實者，始得據以為有罪之認定，倘其證明尚未達到此一程度，而有合理性之懷疑
    存在，致使無從為有罪之確信時，即應為無罪之判決。另刑事訴訟法第一百六十
    一條已於九十一年二月八日修正公布，修正後同條第一項規定：檢察官就被告犯
    罪事實，應負舉證責任，並指出證明之方法。因此，檢察官對於起訴之犯罪事實
    ，應負提出證據及說服之實質舉證責任。倘其所提出之證據，不足為被告有罪之
    積極證明，或其闡明之證明方法，無從說服法官以形成被告有罪之心證，基於無
    罪推定之原則，自應為被告無罪判決之諭知（最高法院三十年度上字第八一六號
    等判例、五十二年臺上字第一三００號判例、九十二年臺上字第一二八號判決參
    照）。又按告訴人之告訴，係以使被告受刑事訴追為目的，是其陳述是否與事實
    相符，仍應調查其他證據以資審認。
三、公訴人認被告涉有侵占罪嫌，無非以右揭事實業經告訴人指訴歷歷，並有經銷合
    約書影本、買賣契約書影本、附條件買賣收據影本、及電話查詢紀錄等可證為其
    主要論據。訊據被告戊○○堅決否認有何侵占犯行，辯稱：伊雖為告訴人歌林公
    司之經銷商但並未代收丙○○、丁○○應繳交歌林公司之分期款，前開款項是伊
    配偶甲○○代收，但因疏忽而未及時轉繳告訴人歌林公司，伊對於甲○○收下前
    開款項後未繳交告訴人之事並不知情等語。
四、經查：
（一）本件告訴人指被告侵占之向客戶丙○○代收之新臺幣（下同）四千四百元、向
      丁○○代收之二千五百元，該筆款項究係被告所收取或他人所收取？被告是否
      知情而不予繳回歌林公司？自關乎被告是否有不法所有之侵占意圖。經查證人
      丙○○於原審到庭證稱：伊於九十一年四月間將冰箱之分期付款直接交給戊○○的太太甲○○而非戊○○，歌林公司的人有來問伊錢是交給誰，伊講是交給
      鄧太太，伊簽訂分期付款契約之地點在伊經營之麵攤，是歌林公司之人員與伊
      簽約，本來一開始分期付款的錢是交給歌林公司的業務員，後來三或四期都交
      給鄧太太，是伊拜託鄧太太代伊轉交給歌林公司，彼時戊○○均未在場等語。
      又查證人丁○○於本院調查時亦證稱：「（你是否有跟歌林公司的經銷商戊○○買什麼東西？）冷氣。我是跟她太太買的，我去買的時候就是她太太在店裡
      。老闆都跑外面。跟我談價錢跟分期款的事都是跟他太太接洽的。（每期的分
      期款你是如何繳交？）剛開始的時候是用支票或現金，都是交給老闆娘。我每
      一期都有繳錢給老闆娘。我提出的是最後二期的繳款收據，是歌林公司的收貨
      員來跟我收款的。（九十一年四月的錢你是交給誰？）老闆娘。她有開收據給
      我，二千五百元，但是我收據已經找不到了。（以前你繳款是否都是透過經銷
      商再轉給公司？）是的。（你以前各期的分期款是否都是交給老闆娘？）是的
      。都是老闆娘在顧店，老闆都不在。（你是何時去找老闆娘要她開收據的？）
      就是後來因為老闆娘沒有開收據給我，所以我就去找老闆娘要四月份的收據。
      每個月都有壹張收據。（你是否都是跟老闆娘接洽的？）是的」等語（見本院
      九十三年六月二十九日訊問筆錄）。依該二證人之供述，其分期款係交予被告
      之妻甲○○而非被告戊○○，證人丁○○更證稱伊購物談價錢跟分期款的事都
      是跟被告的太太接洽，老闆娘在顧店，被告都不在等語。另查證人即被告之妻
      甲○○於本院調查時亦證稱：「（你是否有代收款項？）有，但是他們都是月
      底來收錢，可能當時我不在。後來就忘記了。（那錢是誰收的？）我收的。因
      為我們店裡當時已經停業了，所以我就開估價單。（【提示估價單】，那是否
      是你的筆跡？）是的。估價單也有開給丁○○跟丙○○他們各壹張。（你收錢
      的時候，被告是否知道？）不知道。當時他也不在旁邊。（那間店平常都是誰
      在看店？）我。（你是否有跟被告說你收到那一筆錢？）沒有」等語（見本院
      九十三年六月十八日訊問筆錄）。依甲○○之供述，平日均由其看店，其確有
      代收丁○○、丙○○之上開分期款，但並未告知被告等情。經核與證人丁○○
      、丙○○所供相符，且與被告所辯亦無不合，足徵被告所辯非虛。
（二）至於公訴人所提出之經銷合約書影本、附條件買賣契約書影本、及附條件買賣
      收據影本等書證，至多僅能證明被告所經營宏固電器有限公司（簡稱宏固公司
      ）與告訴人間有經銷商關係，及客戶丙○○、丁○○等均曾以分期付價附條件
      買賣方式向告訴人購買家用電器，況依附條件買賣契約書記載，係客戶即買方
      丁○○、丙○○與賣方歌林股份有限公司代表人乙○○直接簽定，與前開經銷
      合約書及及附條件買賣收據影本等書證均無關於被告代告訴人收取客戶繳交分
      期付價款約定之記載，另公訴人所提電話查詢紀錄表，係檢察官就被告有無收
      得前開款項，撥打電話詢問證人丙○○之母周金蓮、證人即丁○○本人後，記
      載詢問結果於辦案進行單存卷（見九十二年發查字第三三八五號偵查卷第二十
      七頁、九十二年度偵字第一七九八一號第三頁），均係檢察官捨傳喚證人到庭
      命其踐行依法具結之程序後作證之法定調查證據方法不由，逕以電話查詢證人
      ，將結果製作書函，雖記載查詢結果為證人丁○○及證人丙○○之母周金蓮於
      電話中均稱已將上開分期款交予被告等語。然查該書函既難認屬刑事訴訟法第
      一百五十九條之一第二項所稱被告以外之人於偵查中向檢察官所為之陳述，且
      依刑事訴訟法第一百五十八條之三規定不得作為證據，顯無證據能力無疑。況
      與證人丙○○、丁○○以證人身分於原審或本院到庭具結均證稱上開分期款係
      繳給被告之配偶甲○○等詞，顯不相符，有如上述，自難為不利於被告之認定
      ，併予敘明。
五、綜上所述，本件告訴人指訴被告侵占，經調查結果與事實不符，公訴人所提出之
    書證，亦不能證明被告有何侵占犯行，揆諸前開法條規定及說明，本件尚屬不能
    證明被告犯罪，應為被告無罪判決之諭知，以昭審慎。
六、原審認本件不能證明被告犯罪，諭知無罪之判決，並無不合，檢察官上訴意旨仍
    指稱被告犯侵占罪云云，其上訴核無理由，應予駁回
七、據上論斷，應依刑事訴訟法第三百六十八條，判決如主文。
本案經檢察官洪泰文到庭執行職務。
中　　　華　　　民　　　國　　九十三　　年　　　八　　　月　　二十六　　日
                              臺灣高等法院刑事第十七庭
                                  審判長法  官  陳  正  雄
                                        法  官  許  宗  和
                                        法  官  許  錦  印
右正本證明與原本無異。
不得上訴。
                                        書記官  楊  妙  恩
中　　　華　　　民　　　國　　九十三　　年　　　八　　　月　　三十一　　日
